ACORDAO-COMPLETO-2578142

ACÓRDÃO DE RELAÇÃO

ACÓRDÃO DE RELAÇÃO 683/2023 ATA 14/2023 - PLENÁRIO

Acórdão 683/2023-TCU-Plenário
	Vistos e relacionados estes autos de monitoramento do Acórdão 1934/2019-TCU-Plenário, proferido em Fiscalização de Orientação Centralizada (TC Processo 037.207/2018-0) , realizada com o objetivo de verificar a gestão do transporte escolar nos Municípios de Aracruz e Santa Teresa, no Estado de Espírito Santo, no período de 1º/1 a 31/12/2018;
	Considerando que a decisão ora monitorada expediu determinações aos Municípios de Aracruz e Santa Teresa, respectivamente, nos subitens 9.1 e 9.2;
	Considerando que o processe esteve sobrestado em razão da pandemia de Covid-19, dado seu impacto nas atividades escolares presenciais; 
	Considerando que, após levantamento do sobrestamento e medidas saneadoras, a instrução à peça 450 concluiu pelo cumprimento dos itens 9.1.1., 9.1.2., 9.1.7., 9.2.1. e 9.2.5.;
	Considerando que a Instrução de Serviço 11/2014, do Detran/ES, norma que fundamentava as determinações constantes dos subitens 9.1.3. e 9.2.3. do acórdão e estipulava idade máxima de 15 anos para os veículos de transporte escolar, foi revogada; 
	Considerando que, apesar de algumas ações dos entes auditados, ainda permanecem sem cumprimento os itens 9.1.4, 9.1.5, 9.1.6, 9.2.2 e 9.2.4 do Acórdão 1934/2019-TCU-Plenário, prejudicando o desenvolvimento das atividades escolares, que retornaram após a pandemia de Covid-19;
	Considerando que o não cumprimento de decisão do Tribunal, salvo motivo justificado, pode ensejar aplicação de multa aos responsáveis;
Os Ministros do Tribunal de Contas da União, reunidos em sessão do Plenário, ACORDAM, por unanimidade, com fundamento nos art. 1º, inciso II, da Lei 8.443/92, c/c o arts. 143, inciso III do Regimento Interno do TCU, de acordo com os pareceres da Unidade Técnica, em declarar a perda de objeto das determinações constantes dos subitens 9.1.3 e 9.2.3; considerar atendidas as determinações contidas nos subitens 9.1.1, 9.2, 9.2.1, 9.2.3 e 9.2.4 e não cumpridas as determinações previstas nos subitens 9.1.4, 9.1.5, 9.1.6, 9.2.2 e 9.2.4 do Acórdão 1934/2019-TCU-Plenário; expedir as medidas a seguir e dar ciência desta deliberação, acompanhada de cópia da instrução da unidade técnica, aos Municípios de Aracruz e Santa Teresa, no Estado do Espírito Santo, e ao Fundo Nacional de Desenvolvimento da Educação. 
1. Processo TC-Processo 011.428/2020-1 (MONITORAMENTO) 
	1.1. Órgão/Entidade: Entidades/órgãos do Governo do Estado do Espírito Santo.
	1.2. Relator: Ministro Walton Alencar Rodrigues.
	1.3. Representante do Ministério Público: não atuou.
	1.4. Unidade Técnica: Unidade de Auditoria Especializada em Educação, Cultura, Esporte e Direitos Humanos (AudEducação) .
	1.5. Representação legal: não há.
	1.6. fixar novo e improrrogável prazo de sessenta dias para que a Prefeitura de Aracruz/ES apresente as informações e/ou documentos a seguir indicados, sob pena de aplicação da multa prevista no art. 58, inciso VII e §1º, da Lei 8.443/1992:
	1.6.1. registros fotográficos que comprovem que os veículos descritos na relação a seguir estão dotados de pneu estepe, chave de roda e macaco, conforme preceituam o caput do art. 105, o inciso VII do art. 136 Lei 9.503/1997 (Código de Trânsito Brasileiro) e o Guia do Transporte Escolar do FNDE, em cumprimento ao subitem 9.1.4 do Acórdão 1934/2019-TCU-Plenário:
	Nome do Proprietário
	Placa
	Chassi
	Ano

	Edirlan Liuth Modennesio
	BXF0G83
	KNHTS732257165712
	2004

	Élcio Francisco dos Santos Araújo
	DAJ7320
	KNHTS732247158664
	2004

	Thiago Scopel de Jesus
	DIZ2375
	93PB06B2M2C007827
	2002

	João Luiz Dutra
	MPI3E98
	9BM384088TB100268
	1996

	Jose Renato Lopes de Oliveira
	MQA2500
	KN2FAD2A1PC002100
	1993

	Juvenil Totola
	MQA8590
	KNHTS732257178318
	2004

	Jose Luiz Santos Pinto
	MQC9539
	KN2FAD2A1WC080711
	1998

	Maria Jose del Piero Bitti
	MQF8657
	KNHTS732257185513
	2004

	Coop. de Transp. Esc. de Passag. de Aracruz
	MQG0538
	9BM384098JB796926
	1988

	Geraldo Bozi
	MQM8768
	9BM384088NB959799
	1992

	André Luiz Aiolfi Lozer
	MQV2802
	9BM345050GB727023
	1986

	Renato Barcelos Vancini
	MQX0948
	9BWGF07X27P002808
	2006

	Jose Mauro Dutra
	MRA0908
	9BM384091KB847905
	1989

	Antônio Luiz de Nardi
	MRV7762
	9BWGF07X48P023175
	2008

	Emerson Feu dos Santos Araújo
	MRZ6102
	9BWGF07X48P021894
	2008

	Coop. de Transp. Esc. de Passag. de Aracruz
	MSQ4724
	9BWMF07X4AP025310
	2010

	Jose Pedro do Nascimento
	MTH9429
	KNHTS732217060341
	2001

	Janizio de Aquino Neves Junior
	MTW7711
	9BWMF07X4BP015281
	2010

	Sidney Gonçalves de Oliveira
	ODD0564
	9BWMF07X1CP015725
	2011

	1.6.2. documentação comprobatória específica de que todos os veículos descritos na relação a seguir estão dotados de tacógrafos em pleno e regular funcionamento, conforme determinam os arts. 105, II, e 136, IV, da Lei 9.503/1997 (Código de Trânsito Brasileiro) , e o Guia do Transporte Escolar do FNDE, em cumprimento ao subitem 9.1.5 do Acórdão 1934/2019-TCU-Plenário:
	Nome do Proprietário
	Placa
	Chassi
	Vencimento do Certificado 

	Município de Aracruz - ES
	MSB 3604
	93PB55M10DC044206
	Certificado não apresentado

	Município de Aracruz - ES
	MSB 3647
	93PB55M10DC044233
	Certificado não apresentado

	Município de Aracruz - ES
	OVK 9698
	93PB55M10DC043844
	3/9/2022 (peça 341) 

	Município de Aracruz - ES
	OVK 9697
	93ZL68C01E8455165
	Certificado não apresentado

	Município de Aracruz - ES
	OVK 9686
	9532M52P4JR806923
	Certificado não apresentado

	Município de Aracruz - ES
	QRJ 8122
	9BYM85A6CLC000015
	Certificado não apresentado

	Aline Sepulchro Freire
	GVQ0174
	9BWTD52R52R210379
	2/8/2022 (peça 269) 

	Marcos Antônio Gratz Montebello
	ODI4393
	9BWMF07XXDP001582
	20/7/2021 (peça 332) 

	João Vitor Rocha Vancini
	ODP9454
	9BWMF07X1DP011305
	7/2/2021 (peça 336) 

   	1.6.3. comprovação de que foi realizada a inspeção semestral para verificar equipamentos obrigatórios e de segurança nos veículos que prestam serviços públicos de transporte escolar, considerando tanto a frota de veículos próprios quanto a de veículos terceirizados, descritos na relação a seguir, em observância ao disposto nos arts. 136, inciso II, e 137, da Lei 9.503/1997 e no Guia do Transporte Escolar do FNDE, em cumprimento ao subitem 9.1.6 do Acórdão 1934/2019-TCU-Plenário:
	Nome do Proprietário
	Placa
	Chassi

	Município de Aracruz - ES
	MSB 3604
	93PB55M10DC044206

	Município de Aracruz - ES
	MSB 3647
	93PB55M10DC044233

	Município de Aracruz - ES
	OVK 9698
	93PB55M10DC043844

	Município de Aracruz - ES
	OVK 9697
	93ZL68C01E8455165

	Município de Aracruz - ES
	OVK 9686
	9532M52P4JR806923

	Município de Aracruz - ES
	QRJ 8122
	9BYM85A6CLC000015

	Adilson Gonçalves De Oliveira 
	MQV1617 
	9BM384098JB821521

	André Luiz Aiolfi Lozer 
	MQV2802 
	9BM345050GB727023

	Renato Barcelos Vancini 
	MQX0948 
	9BWGF07X27P002808

	Leonardo Piol Dettogni 
	MQY2E13 
	9BM6882766B495234

	Vandercyr Bonfa
	MRA0828
	9BM384091KB845868

	Jose Mauro Dutra
	MRA0908
	9BM384091KB847905 

	Daniel Fernandes Barros 
	MRC8179
	9BWGF07X97P013711

	Nemias Amorim Nepomuceno 
	MRF0383 
	93W245H3382016732

	Antônio Lucio Favalessa 
	MRL0296 
	9BM384067XB196063

	Jose Mauricio Frigini 
	MRL0336
	9BM384067XB195870

	Orlando Oliva de Nardi Junior
	MRM0272
	9BWGF07X38P008067

	Antônio Luiz de Nardi
	MRV7762
	9BWGF07X48P023175

	Paulo Henrique Laporti Bosi 
	MRW3154
	9BM384088MB906252

	Emerson Feu dos Santos Araújo 
	MRZ6102
	9BWGF07X48P021894

	Sergio Luiz Bravo 
	MSE4484 
	9BWGB07X51P011781

	Valdemir Nascimento Monte Belo 
	MSO3I01
	9BWMF07X79P010212

	Jose Manoel Guasti do Nascimento
	MSP7270
	KNHTS732217029474

	Coop. de Transp. Esc. de Passag. de Aracruz 
	MSQ4724
	9BWMF07X4AP025310

	Gelson Luiz Nascimento 
	MTB2H76
	9BM3840672B311202

	Wallace Pedrini Bitti Nossa 
	MTG9153
	9BM384073YB241475

	Coop. de Transp. Esc. de Passag. de Aracruz 
	MTG9163
	9BM384073YB241471

	Rogerio Marcos Ramos 
	MTH3743
	9BM688156YB253904

	Devid Maria Dos Santos Rufino 
	MTH6208
	9BM384067YB234000

	Edson Carlos Pereira Ribeiro 
	MTH6228
	9BM384067YB233989

	Gilmar Cusine Loureiro 
	MTH6258
	9BM384073YB233611

	Marcos Antônio Ribeiro 
	MTH6C38
	9BM384067YB233407

	Jose Pedro Do Nascimento 
	MTH9429
	KNHTS732217060341

	Aline Sepulchro Freire 
	MTJ0B51
	KNHTR731217046742

	Elias Antônio dos Santos 
	MTM2134
	KNHTS732227093453

	Enegildo Barcelos Nunes 
	MTN5733
	9BWGB07X63P005118

	Anildo Patrocínio dos Reis 
	MTO5250 
	KNHTS732217063394 

	Janizio de Aquino Neves Junior 
	MTW7711 
	9BWMF07X4BP015281

	Sidney Gonçalves de Oliveira 
	ODD0564
	9BWMF07X1CP015725

	Marcos Antônio Gratz Montebello 
	ODI4393
	9BWMF07XXDP001582

	Joao Batista Rossi 
	ODK8101
	9BWMF07X4DP005496

	Patriciano Rocha Netto 
	ODO2695
	9BWMF07X9DP004876

	Daniel Barcelos Rebuzzi 
	ODO2705
	93YADC1L6DJ484692

	João Vitor Rocha Vancini 
	ODP9454
	9BWMF07X1DP011305

	Mario Ucelli Araújo 
	ODR6675
	9BWMF07X3DP016750

	Maria Emanoele Bobbio 
	ODS4801 
	9BWMF07X6DP018377

	Ely Roberto Rangel Loureiro 
	OVJ4G25
	9BWMF07X4EP012675

	1.7.  fixar novo e improrrogável prazo de sessenta dias para que a Prefeitura Municipal de Santa Teresa - ES apresente as informações e/ou documentos a seguir indicados, sob pena de aplicação da multa prevista no art. 58, inciso VII e §1º, da Lei 8.443/1992:
	1.7.1. demonstrativos oficiais sobre a demanda por vagas em transporte escolar e a quantidade de vagas disponíveis para comprovar se foi resolvido o problema da existência de rotas sem planejamento adequado, com lotação superior à permitida, contrariando o princípio da eficiência previsto no art. 37, caput, da CF/88, em cumprimento ao subitem 9.2.2 do Acórdão 1934/2019-TCU-Plenário;
	1.7.2. comprovação a respeito da realização da inspeção semestral para verificar equipamentos obrigatórios e de segurança nos veículos que prestam serviços públicos de transporte escolar, considenrando tanto a frota de veículos próprios quanto a de veículos terceirizados, em observância ao disposto nos arts. 136, inciso II, e 137, da Lei 9.503/1997, e no Guia do Transporte Escolar do FNDE, em cumprimento ao subitem 9.2.4 do Acórdão 1934/2019-TCU-Plenário.
	1.8. dar ciência às Prefeituras de Aracruz/ES e de Santa Teresa/ES que o descumprimento da decisão ora monitorada, sem motivo justificado, sujeitará os responsáveis à aplicação imediata da multa prevista no art. 58, inciso VII e §1º, da Lei 8.443/1992, sem realização de prévia audiência, nos termos do art. 268, §3.º, do Regimento Interno do TCU;
	1.9. recomendar aos Municípios de Aracruz e Santa Teresa que, na prestação dos serviços de transporte escolar, observem as orientações emitidas no Guia de Transporte Escolar, do Fundo Nacional de Desenvolvimento da Educação, no sentido de que os veículos utilizados não tenham idade superior a sete anos, visando ao conforto e à segurança na prestação serviço;

WALTON ALENCAR RODRIGUES

não há.

Não atuou.

MONITORAMENTO (MON)

Unidade de Auditoria Especializada em Educação, Cultura, Esporte e Direitos Humanos (AudEducação).